【裁判字號】    94,重訴,43
【裁判日期】    950811
【裁判案由】    分配表異議之訴
【裁判全文】
臺灣宜蘭地方法院民事判決              94年度重訴字第43號
原      告  合作金庫銀行股份有限公司
法定代理人  蘇金豐
訴訟代理人  李秋銘律師
複  代理人  黃金亮律師
訴訟代理人  壬○○
被      告  晶研豐股份有限公司
法定代理人  辛○○
訴訟代理人  朱俊雄律師
被      告  戊○○
訴訟代理人  林志嵩律師
被      告  子○○
            乙○○○
上列二人共同
訴訟代理人  張世柱律師
複  代理人  董怡君律師
上列當事人間分配表異議之訴事件，本院於95年7 月25日言詞辯
論終結，判決如下：
    主  文
原告之訴駁回。
訴訟費用由原告負擔。
    事  實  及  理  由
一、原告起訴意旨：
(一)、鈞院民國89年度執字第5497號強制執行事件，業將債務人即
    訴外人林昌營造股份有限公司（下稱林昌公司）於宜蘭縣政
    府之工程款新台幣（下同 ）139,921,065元予以分配，並訂
    於民國94年8月18日下午3時在鈞院民事執行處實行分配，惟
    原告對於該分配表中，關於被告晶研豐股份有限公司（下稱
    晶研豐公司）、戊○○、子○○、乙○○○等人之債權及分
    配金額並不同意，原告業於分配期日1日前之94年8月17日聲
    明異議，此有異議狀一件可參，爰依強制執行法第41條規定
    提起本件分配表異議之訴。
(二)、關於被告晶研豐部分：
１、被告晶研豐股份有限公司參與本件分配之債權憑證為林昌公
    司89年10月21日所簽發，票號TH0000000號，票面金額10,00
    0,000元之本票。而本件於95年3月15日言詞辯論期日，林昌
    公司負責人丁○○作證時，法官訊以：「積欠晶研豐公司多
    少錢？」，丁○○答稱：「晶研豐公司部分是林昌公司發生
    財務困難後，有很多債權人來找，我們因為沒有辦法，所以
    委託他們，我們有開立本票面額10,000,000元給他們當作處
    理的費用。」，其後原告訴訟代理人詢以：「（提示晶研豐
    公司本票TH0000000 ）這張本票是否林昌公司的開的？為何
    要開這張票？」，丁○○答稱：「是的，之前我已說過，要
    委託該公司處理債務事宜的代價。」，原告訴訟代理人再詢
    以：「該張本票與宜蘭地院91年度重訴字第76號撤銷債權讓
    與訴訟，當時林昌公司在91年10月29日答辯二狀表示林昌公
    司積欠晶研豐公司140,000,000 元，並提出借據及本票為證
    ，本案的本票10,000,000元與上開部分有無關係？」，丁○○答稱：「沒有關係，該10,000,000元是我們給晶研豐公司
    處理債務事宜的費用。」等語。
２、然在臺灣宜蘭地方法院91年度重訴字第76號撤銷債權讓與訴
    訟事件中，林昌公司之複代理人於91年9 月11日之辯論程序
    中陳稱：「林昌公司先前承作岳飛國宅工程時資金不足，有
    向晶研豐公司調錢週轉，詳細金額不清楚，所以林昌公司將
    債權轉讓給晶研豐公司，是屬於有償的債務清償。其餘容後
    於十四日內以書狀補呈，繕本直接送達對造。」，其後林昌
    營造有限公司於91年10月29日提出答辯二狀，其上記載：「
    89年4 月間，林昌公司因不堪負荷沈重之工程款拖欠，而發
    生跳票，所有債權人惟恐債權不保，乃大肆上門討債，林昌
    公司之負責人不得不走避，以免發生危險，而社會人士緊逼
    不捨，乃由晶研豐公司出面代為清償債務，計林昌公司積欠
    晶研豐公司達一億四千萬元，此有林昌開立予晶研豐之借據
    及本票可稽。」，而於該答辯狀中所附之本票，其中一張即
    為被告晶研豐公司作為本件執行名義，而由林昌公司89年10
    月21日所簽發，票號TH0000000號，票面金額新台幣10,000,
    000元之本票。其後前開事件於92年5月9 日言詞辯論時，被
    告晶研豐公司之法定代理人辛○○陳稱：「我們確實有將錢
    借給林昌公司，是從86年底陸續借給他，因為我們知道林昌
    公司有承作宜蘭縣政府的工程，所以才借錢給林昌公司，總
    共借了140,000,000元左右。」等語。
３、查前開林昌公司89年10月21日所簽發，票號TH0000000 號，
    票面金額10,000,000元之本票，林昌公司於臺灣宜蘭地方法
    院91年度重訴字第76號撤銷債權讓與訴訟事件中主張係：「
    由晶研豐公司出面代為清償債務」，因而簽發該本票與晶研
    豐公司。另被告晶研豐公司之法定代理人辛○○亦陳稱係該
    公司借貸與林昌公司之款項140,000,000 元，而此一金額即
    為林昌營造有限公司91年10月29日答辯二狀之金額。然林昌
    營造有限公司之負責人丁○○於鈞院卻證稱前開10,000,000
    元本票係林昌公司給晶研豐公司處理債務事宜的費用，且此
    10,000,000元與宜蘭地院91年度重訴字第76號撤銷債權讓與
    訴訟中林昌公司所積欠晶研豐公司的140,000,000 元無關。
    查前開丁○○所證與林昌公司在臺灣宜蘭地方法院91年度重
    訴字第76號撤銷債權讓與訴訟事件中所為之主張根本不符，
    亦與被告晶研豐公司之法定代理人辛○○在該案中之陳述不
    符，足證系爭本票根本非林昌公司作為給付被告晶研豐公司
    處理債務事宜的費用。
４、另查臺灣宜蘭地方法院91年度重訴字第76號、臺灣高等法院
    92年度重上字第349 號民事判決，業已確認林昌公司與晶研
    豐公司間並未有140,000,000 元的債權存在。而前開林昌公
    司89年10月21日所簽發，票號TH0000000號，票面金額10,00
    0,000 元之本票債權，亦屬於前開判決中所指債權之一部分
    ，從而林昌營造有限公司並未積欠晶研豐公司10,000,000元
    ，被告晶研豐公司以前開本票債權參與分配，自屬無據。
５、被告雖抗辯之票據無因性，依票據法第13條第1項規定：「
    票據債務人不得以自已與發票人或執票人之前手間所存之抗
    辯事由對抗執票人。但執票人取得票據出於惡意者，不在此
    限。」，惟查前開票據法之規定，係就票據債權人與債務人
    間之權利義務關係而為規定，然本件原告係請求確認第三人
    間之債權債務關係不存在，並主張此一債權不得參與分配，
    與票據之無因性根本無關。且依前開所敘，被告與林昌營造
    有限公司間根本未有債權之存在，被告取得票據係出於惡意
    ，原告為林昌公司之債權人，因保全債權，亦得依民法第24
    2 條規定行使代位權，主張本件有票據法第13條、第14條規
    定之適用。
(三)、關於被告乙○○○部分：
１、被告乙○○○雖抗辯謂：林昌公司陸續向訴外人丙○○借調
    資金以支應公司承攬宜蘭縣政府興建國宅工程之營運所需。
    丙○○借給林昌公司之資金當中，部分由丙○○之自有資金
    借出，部分則由丙○○另向包括被告乙○○○、友人甲○○
    、戊○○等三人借調，林昌公司為清償對丙○○之借款，並
    陸續簽發本票交付丙○○。惟其中借款共計45,645,000元整
    屆期後，林昌公司迄今仍無法清償，其借款明細詳如被證一
    所示。又本件另一被告晶研豐公司於89年9 月成立後，丙○○為避免林昌公司之其他債權人因知悉丙○○曾提供資金予
    林昌公司而滋生困擾，亦為避免將系爭借款債權讓與被告後
    對被告造成困擾，遂先將系爭借款債權轉給晶研豐公司統籌
    對外處理渠等對林昌公司之債權。嗣因晶研豐公司一直無法
    順利處理債權，丙○○要求晶研豐公司將系爭借款債權直接
    讓與被告乙○○○後，林昌公司與乙○○○結算後換發如被
    證六之十四張本票，惟迄今仍未清償，被告乙○○○遂聲請
    本票裁定而參與本件工程款之分配云云。
２、查本件於95年3 月15日言詞辯論期日，林昌營造有限公司負
    責人丁○○作證時，法官訊以：「乙○○○部分？」，丁○○答稱：「這部分是透過丙○○借的，有認識但不熟。我陸
    陸續續向他借了好幾千萬元，詳細金額記不清楚，但都有開
    票給他。」，其後原告訴訟代理人詢以：「乙○○○是否直
    接借錢給妳？」，丁○○答稱：「不是。」，原告訴訟代理
    人再詢以：「為何要開14張本票給乙○○○？(提示)」，丁○○答稱：「我跟丙○○結算，丙○○跟我說這些是向乙○○○借調，所以我才開乙○○○的名字。」，原告訴訟代理
    人再詢以：「結算過程中乙○○○有無出面過？」，丁○○
    答稱：「我都是與丙○○處理。」，原告訴訟代理人再詢以
    ：「丙○○在結算時，有無告訴你開給乙○○○的金額與晶
    研豐公司有關？」，丁○○答稱：「沒有。」等語。
３、同日行言詞辯論時，法官訊問證人丙○○：「為何有林昌公
    司開給乙○○○的本票？」，丙○○答稱：「因為在我名下
    有3 筆價值合計4、5千萬元的土地，當時該筆土地登記在我
    名下，但是依照我父親的意思實際上應該是我與我母親共有
    ，不過我未經我父親同意，就將那些土地拿去給原告抵押借
    款，我父母很不諒解，而且我名下也沒有多餘財產，所以我
    表示林昌公司開給我的那些票合計4 千多萬元的債權都讓與
    給我母親乙○○○。之後我與林昌公司丁○○小姐接洽並告
    知要將債權讓與我母親，請他將這些票據總數的錢開立本票
    ，並以我母親乙○○○為受款人。」，法官再訊以：「對於
    林昌公司的債權為何後來讓與給晶研豐公司？」，丙○○答
    稱：「我是將我的債權交給晶研豐公司一併與林昌公司欠別
    人的錢來處理。」等語。其後被告訴訟代理人詢以：「對林
    昌公司的債權於轉讓與晶研豐公司，後來再轉讓給乙○○○
    ，晶研豐公司是否同意？林昌公司是否知情？」，丙○○答
    稱：「他們都有同意並知悉。」，原告訴訟代理人再詢以：
    「林昌公司及晶研豐公司知情並同意債權讓與過程，是否在
    林昌公司開立本票給乙○○○之前？」，丙○○答稱：「時
    間太久我不記得。」等語。
４、查丁○○對於何以開立本票之原由係證稱：「我跟丙○○結
    算，丙○○跟我說這些是向乙○○○借調，所以我才開乙○○○的名字。」，且丁○○又證稱丙○○在結算時，並未告
    訴丁○○其開給乙○○○的金額與晶研豐公司有關，顯見丁○○根本不知有被告乙○○○所主張其債權受讓自晶研豐公
    司之事實。然丙○○卻證稱：「依照我父親的意思實際上應
    該是我與我母親共有，不過我未經我父親同意，就將那些土
    地拿去給原告抵押借款，我父母很不諒解，而且我名下也沒
    有多餘財產，所以我表示林昌公司開給我的那些票合計四千
    多萬元的債權都讓與給我母親乙○○○」，另對於：「對林
    昌公司的債權於轉讓與晶研豐公司，後來再轉讓給乙○○○
    ，晶研豐公司是否同意？林昌公司是否知情？」，卻答稱：
    「他們都有同意並知悉。」，此均與丁○○所證述丙○○表
    示這些錢是向乙○○○借調之內容不符，足證被告乙○○○
    之前開抗辯並非實在。
５、又被告乙○○○所主張其受讓自訴外人丙○○對林昌公司之
    債權，依其所提出被證一之借款明細表所示，為87年10月29
    日至89年3 月13日共計14筆，然本件被告乙○○○據為執行
    名義之本票14張，發票日為90年10月29日至91年3 月13日不
    等，到期日為92年10月1日至93年3月1 日不等，上開本票之
    金額與前開被告乙○○○所提出被證一之借款明細表所示之
    各筆金額均相符。另在臺灣高等法院92年度重上字第349 號
    撤銷債權訴訟中，晶研豐股份有限公司於92年12月16日所提
    出之民事上訴理由（一）狀曾提出「上晶證五」之借貸明細
    ，而被告乙○○○於本件中所提出，以作為丙○○出被證一
    之借款明細表所示之14筆債權，均在前開「上晶證五」之借
    貸明細內。
６、次查晶研豐公司在臺灣高等法院92年度重上字第349 號撤銷
    債權訴訟中，於92年12月16日所提出之民事上訴理由（一）
    狀中主張：「……為免林昌公司各債權人知曉邱聰海及丙○○為林昌公司金主身分，而徒增困擾，丙○○、邱聰海、林
    昌公司及被上訴人公司乃同意，所有丙○○、邱聰海借予林
    昌公司之款項，全轉由被上訴人公司借出，丙○○及邱聰海
    之資金則轉為被上訴人公司內部之股東往來款，此有被上訴
    人公司之歷年資產負債表可稽。」、「又以林昌公司存摺保
    有之匯款記錄合計八十七年七月起迄八十九年三月止，被上
    訴人公司透過股東邱聰海及丙○○，計本金借出新台幣一億
    一千七百七十四萬八千零二元正…… (二 )丙○○部分，合
    計匯入六千六百七十四萬元正（上晶證五），有關各欄之意
    義及證物均與前同。」，故依前開晶研豐公司在臺灣高等法
    院92年度重上字第349 號撤銷債權訴訟中之主張，係：「丙○○及邱聰海之資金則轉為被上訴人公司內部之股東往來款
    」，而非被告乙○○○在本件中所主張：「將系爭借款債權
    轉給晶研豐公司統籌對外處理渠等對林昌公司之債權」，足
    證被告乙○○○所為之主張根本不實。
７、另林昌公司所開立與被告乙○○○之本票共計14張，其發票
    日為90年10月29日至91年3 月13日不等，被告乙○○○主張
    此一本票債權係丙○○將其對於林昌公司之借款債權轉給晶
    研豐公司後，再由晶研豐公司將此一借款債權直接讓與被告
    乙○○○，並由林昌營造有限公司與乙○○○結算後換發該
    14張本票。然查：晶研豐股份有限公司在臺灣高等法院92年
    度重上字第349 號撤銷債權訴訟中，於92年12月16日猶主張
    ：「丙○○及邱聰海之資金則轉為被上訴人公司內部之股東
    往來款」，斯時係在前開本票發票日之90年10月29日至91年
    3 月13日之後，此亦足證被告乙○○○主張前開本票債權係
    丙○○將其對於林昌公司之借款債權轉給晶研豐公司後，再
    由晶研豐公司將此一借款債權直接讓與被告乙○○○乙節，
    根本不實。
８、末查臺灣高等法院92年度重上字第349 號民事判決，業已確
    認：「……亦與上訴人晶研豐公司在本審中所主張其於八十
    七年七月起至八十九年三月止，透過股東邱聰海、丙○○出
    借一億一千七百七十四萬八千零二元予林昌公司，其後乃將
    所有丙○○、邱聰海借予林昌公司之款項，全轉由上訴人晶
    研豐公司借出等情，迥然不同，足證上訴人上開主張不實，
    非可憑採。」（判決第17頁倒數第 2行起）。故於晶研豐公
    司所主張前開系爭14筆本票所示對於林昌公司之債權經判決
    確定不存在之情形下，晶研豐公司根本無從將該等債權再讓
    與被告乙○○○。從而被告乙○○○主張丙○○將其對於林
    昌營造有限公司之借款債權轉給晶研豐股份有限公司後，再
    由晶研豐股份有限公司將此一借款債權直接讓與被告乙○○○乙節，確無可採。被告乙○○○於林昌營造有限公司並無
    債權存在，被告乙○○○以前開本票債權參與分配，亦屬無
    據。
(四)、關於被告子○○部分：
１、本件於95年3 月15日言詞辯論期日，證人丙○○作證時，被
    告訴訟代理人張律師詢以：「（提示子○○94年9 月27日答
    辯狀所附被證一 ）子○○500,000元、嚴純瓊2次1,000,000
    元的匯款是作何用？」，丙○○答稱：「這些就是林昌公司
    要我幫忙調的錢。」，被告訴訟代理人張律師再詢以：「這
    些調度的錢是他們借給林昌公司或是你借給林昌公司的？」
    ，丙○○答稱：「是我借給林昌公司，是我要對子○○、嚴
    純瓊負責。」，故依證人丙○○之證述，前開3 筆借貸既係
    丙○○所貸與林昌公司，則債權債務關係即存在於丙○○與
    林昌公司之間。再參以丙○○證稱：「是我要對子○○、嚴
    純瓊負責。」等語，更足證明子○○與林昌公司之間根本無
    債權債務關係存在，從而被告子○○就林昌公司之財產，根
    本不得參與分配。
２、又被告子○○所主張之債權2,500,000元，其中僅500,000元
    係被告子○○所匯，此一匯款之事實之原因至多，亦有可能
    係投資工程之款項，自難僅以匯款之事實，即謂係林昌公司
    積欠被告子○○之款項。至於另二百萬元係訴外人嚴純瓊所
    匯，根本非被告子○○所匯，亦難僅因匯款之事實，即謂係
    林昌營造有限公司積欠被告子○○之款項。
(五)、關於被告戊○○部分：
１、查被告戊○○所提出之相關匯款證明，除以自已名義匯款外
    ，其餘則以訴外人劉巧英、癸○○名義匯款，且該等匯款其
    中部分係匯至丁○○帳戶，而非匯至林昌公司之帳戶，則除
    被告戊○○個人匯至林昌公司之帳戶外，其餘所匯之款項應
    與被告戊○○、林昌公司無關。
２、又被告戊○○雖提出相關之匯款證明，惟該等匯款事實之原
    因至多，亦有可能係投資工程之款項，自難僅以匯款之事實
    ，即謂係林昌公司積欠被告戊○○之款項。
(六)、綜上所述，本件債務人林昌公司與被告晶研豐公司、戊○○
    、子○○、乙○○○等人之間並未有債權債務關係存在，債
    務人林昌公司所開立與被告晶研豐公司、戊○○、子○○、
    乙○○○等人之本票債權根本不存在，渠等就本件執行所得
    價金，自不得參與分配。從而鈞院89年度執字第5497號強制
    執行事件之強制執行金額計算書分配表，其中各被告之受分
    配金額均應予剔除，為此原告提起本訴，請求判決如原告訴
    之聲明所示。
(八)、爰為訴之聲明：請求判決鈞院89年度執字第5479號強制執行
    事件之強制執行金額計算書分配表，其中被告晶研豐公司之
    受分配金額4,834,285元、被告戊○○之受分配金額11,695,
    427元、被告子○○之受分配金額958,642元、被告乙○○○
    之受分配金額17,502,877元均應予剔除。
二、被告晶研豐公司答辯意旨：
(一)、本件被告昌研豐公司參與分配所提出之執行名義，即依據林
    昌公司所簽發，發票日為89年10月21日票號TH0000000 號，
    票面金額10,000,000元之本票所為之本票裁定。查系爭本票
    ，無論其發生原因或本票本身，均與鈞院91年度重訴字第76
    號事件無關；況該案之所以判決撤銷林昌公司與晶研豐公司
    間就對宜蘭縣政府之工程款債權轉讓行為，係認定雙方間之
    轉讓係無償轉讓，並無進一步判斷各訴外人與林昌公司間之
    債權債務關係是否存在，原告尚不得引據該案之確定判決，
    即謂系爭本票之債權債務不存在。
(二)、又系爭本票，係因林昌公司委託被告晶研豐公司代為處理該
    公司對外之債權債務事宜之報酬，業經林昌公司之負責人丁○○到庭作證屬實。因當時林昌公司施工發生財務困難週轉
    不靈後，即有黑道人士，無時不刻前往林昌公司鬧事、逼債
    ，迫使林昌公司負責人四處躲藏，而因晶研豐公司之負責人
    辛○○，亦有黑道背景，林昌公司遂委由被告公司代為處理
    債務事宜，且在與宜蘭縣政府工程款仲裁乙案中，亦將債權
    轉讓於被告晶研豐公司，原擬於仲裁勝訴後，由被告晶研豐
    公司負責將取得之款分配予林昌公司之債權人。查上開轉讓
    行為嗣雖經法院以係無償轉讓為由撤銷之，但反而足証，被
    告公司確有代林昌公司處理債務事宜，否則何由讓與之舉，
    故系爭本票確係作為被告晶研豐公司受託處理事務之款酬。
    況縱認上開報酬縱原告認為不相當，依票據法第14條第2 項
    之規定，亦僅不得享有優於其前手之權利，而非全無票據上
    之權利，唯被告執有系爭票據，系直接由林昌公司交付取得
    ，並未存在前手，則被告自得完全行使票據上之權利。
(三)、再者，原告雖主張代位其債務人即訴外人林昌公司，行使票
    據法第13條但書及第14條之票據上抗辯，惟依證人邱珮淳於
    鈞院作證時亦証稱，伊簽發系爭本票並無受任何惡意、詐欺
    或脅迫之情形，被告取得系爭本票，自非屬惡意取得自明。
    是以原告之主張，顯無依據。
(四)、爰為答辯聲明：請求駁回原告之訴。
三、被告戊○○答辯意旨：
(一)、原告起訴就超過戊○○債權額1,300 萬元部分，程序不合法
    且無訴訟實益。蓋債權人或債務人對於分配表所載各債權人
    之債權或分配金額有不同意者，提起分配表異議之訴請求變
    更之金額，應以合法聲明異議之範圍內為限。本件原告94年
    8 月17日民事聲明異議狀內載：「狀請鈞院對債權人…戊○○之債權金額縮減至1,300萬。」（見原證1.該狀第2頁第13
    至15行），本件戊○○參與分配金額為30,500,000萬元，原
    告主張就超過13,000,000萬元部分不得參與分配，則原告聲
    明異議之範圍應為超過13,000,000元以上之17,500,000元部
    分。而戊○○參與分配債權為30,500,000元，受分配比例為
    38.3456%，受分配金額為11,695,427 元，原告僅就超過13,
    000,000元以上之17,500,000 元部分聲明異議，其依法所能
    提起起分配表異議之訴，請求戊○○剔除受分配金額僅6,71
    0,480元，原告竟對戊○○受分配金額11,695,427 元全部請
    求剔除，顯不合法定程序，且無訴訟上之利益。
(二)、被告戊○○確有交付30,500,000萬元消費借貸款予林昌公司
    。蓋被告戊○○分別以自己及其母劉巧英、友人癸○○名義
    前後共匯款3,050萬元至林昌公司及負責人丁○○（ 更名邱
    珮淳，嗣更名邱芷瑩），有存摺匯款資料、癸○○出具之證
    明書暨所附存摺匯款資料可證。又依鈞院函詢匯款銀行，經
    匯款銀行函覆確有該30,500,000元匯款，又有合作金庫銀行
    蘇澳分行函、華南商業銀行宜蘭分行函在卷足按，事證明確
    。又被告戊○○借款予訴外人林昌公司之事實，除上開證據
    外，亦經證人丁○○到庭作證屬實，所證與經隔離訊問之被
    告戊○○所陳借款金額、借款經過、利息計算、借款期限及
    債權憑證明之取得、如何結算等事項，均大致相符，益能證
    明為真實。再者，訴外人癸○○及劉巧英（被告戊○○之母
    ）所匯予林昌公司或丁○○之款項，亦係被告戊○○借予林
    昌公司之款項，此亦經證人癸○○及己○○（劉巧英之子，
    被告戊○○之兄）到庭證明屬實，足認被告戊○○對於林昌
    公司確有30,500,000元之借款債權存在。
(三)、爰為答辯聲明：請求駁回原告之訴。
四、被告乙○○○、子○○答辯意旨：
(一)、緣訴外人丙○○為被告乙○○○之子，丙○○亦為林昌公司
    負責人丁○○之友人。自87年起至89年間，林昌公司陸續向
    丙○○借調資金以支應公司承攬宜蘭縣政府興建國宅工程之
    營運所需。丙○○借給林昌公司之資金當中，部分由丙○○
    之自有資金借出，部分則由丙○○另向包括被告乙○○○、
    友人甲○○、戊○○等人借調，其交付借款之方式有時係直
    接交付現金，有時則由第三人自己或第三人再委託友人直接
    匯入林昌公司帳戶，或林昌公司指定之丁○○帳戶，故借貸
    關係係存在於丙○○與林昌公司之間。其中，詳如被告乙○○○94年9 月27日答辯狀「被證一：借款明細表」所示之14
    筆借款共計45,645,000元整屆期後，林昌公司迄今仍無法清
    償，此借款事實有林昌公司及丁○○之活期存款存摺記錄、
    銀行匯款單等物證可稽。且於鈞院95年3 月15日言詞辯論時
    ，證人丁○○、丙○○、戊○○所為之證述，其證詞大致相
    符，故可知，林昌公司曾個別向丙○○、戊○○、甲○○等
    人借款週轉，由渠等證述可證明林昌公司確實曾向丙○○借
    貸如被證一借款明細表所示之14筆借款。其中雖有由戊○○
    自己匯款、戊○○委託友人癸○○匯款、甲○○自己匯款及
    甲○○委託職員即訴外人庚○○匯款之部分，惟其乃林昌公
    司向丙○○借款，而由丙○○自行另向戊○○、甲○○借調
    後匯給林昌公司之款項，其借貸關係存在於林昌公司與丙○○之間，並非林昌公司與戊○○或甲○○之間。並且，以上
    14筆借款，林昌公司均逐筆開票交予丙○○，而若林昌公司
    是向戊○○、甲○○借款，則是由林昌公司直接開票交予戊○○、甲○○，與以上14筆借款由林昌公司開票交予丙○○
    之情形不同。至於丙○○自行另向戊○○、甲○○調借之款
    項，則由丙○○自行與渠等處理，與林昌公司無涉。
(二)、被告晶研豐公司於89年9 月成立後，丙○○為避免林昌公司
    之其他債權人因知悉丙○○曾提供資金予林昌公司而滋生困
    擾，亦為避免將系爭借款債權讓與被告後對被告造成困擾，
    遂先將系爭14筆借款債權轉給晶研豐公司統籌對外處理渠等
    對林昌公司之債權，並且晶研豐公司與林昌公司知情並同意
    。此經證人丙○○到院證述：「在剛開始要處理林昌公司債
    務的時候，我有請晶研豐公司幫忙處理林昌公司所積欠的債
    務，我是將我的債權交給晶研豐公司一併與林昌公司欠別人
    的錢來處理，將債權讓與晶研豐公司的事，林昌公司知情，
    對林昌公司的債權轉讓與晶研豐公司，後來再轉讓給乙○○○，晶研豐公司與林昌公司都有同意並且知情」，足證丙○○將其對林昌公司之借款債權讓與晶研豐公司一事，林昌公
    司係知情並且同意，此債權讓與之法律行為係有效成立。丙○○將其對林昌公司之系爭14筆借款債權讓與晶研豐公司，
    由晶研豐公司統籌對外處理，而丙○○讓與該借款債權之對
    價即是轉作晶研豐公司內部之股東往來款，此乃一體之兩面
    ，益證丙○○讓與債權事實之存在，否則晶研豐公司焉有無
    端同意對丙○○負擔債務之理？故原告主張晶研豐公司曾主
    張「丙○○之資金轉為晶研豐公司內部之股東往來款」，即
    認為丙○○之系爭借款債權未讓與晶研豐公司云云，實屬誤
    解，並無理由。
(三)、其後，丙○○將對於林昌公司之前開債權，復轉讓予被告乙○○○，其緣由在於登記於丙○○名下坐落宜蘭縣羅東鎮○○段607、607-1及607-2地號3筆土地，為丙○○之父所贈與
    ，實際上係丙○○與其母即被告乙○○○所共有，丙○○竟
    未予告知私自利用，將該3筆土地設定7500 萬元之最高限額
    抵押權予原告，致其父母相當不諒解，故丙○○在將系爭借
    款債權轉給被告晶研豐公司之前，已有意將系爭借款債權全
    部讓予被告乙○○○作為彌補，僅因當時為避免林昌公司之
    其他債權人對丙○○與被告乙○○○製造困擾，而先讓與被
    告晶研豐公司，由被告晶研豐公司統籌對外處理渠等對林昌
    公司之債權。嗣因被告晶研豐公司一直無法順利處理債權，
    丙○○遂要求晶研豐公司將系爭借款債權直接讓與被告乙○○○，林昌公司亦知情並且同意，由丙○○代表出面結算後
    ，換發如被證六之14張本票予被告乙○○○，惟迄今仍未清
    償，被告乙○○○遂聲請本票裁定而參與本件工程款之分配
    。而上開債權讓與之過程，均經被告昌研豐公司及林昌公司
    知悉且同意，原告主張被告乙○○○之分配款應予剔除云云
    ，並無理由。
(四)、就被告子○○部分，乃證人丙○○為被告子○○之夫，丙○○則為訴外人林昌公司法定代理人丁○○之友人，88年間，
    林昌公司透過丙○○向被告子○○借調資金，以支應公司承
    攬宜蘭縣政府興建國宅工程之營運所需。林昌公司先後向被
    告借調3筆資金，分別為50萬元、100萬元及100 萬元，共計
    250 萬元整，由被告子○○自己匯入50萬元，另委託其姊即
    訴外人嚴純瓊直接匯入2筆各100萬元借款予林昌公司，此有
    匯款單及林昌公司活期存款存摺記錄可稽。嗣林昌公司簽發
    以被告為受款人，面額與借款總額250 萬元相同之本票交付
    被告，後因林昌公司屆期無法清償借款，被告同意延期清償
    ，而由林昌公司換發本票。此亦有證人丁○○之證詞可證。
    又被告子○○借給林昌公司之3筆借款中，其中2筆各100 萬
    元之借款係由訴外人嚴純瓊直接匯款予林昌公司，而嚴純瓊
    係受被告子○○委託直接匯款，並非自行借款予林昌公司，
    此亦有嚴純瓊之切結書可稽（被證八），故系爭3 筆借款確
    係存在被告子○○與林昌公司之間。用以清償借款之系爭25
    0 萬元本票既未獲清償，則被告自得以本票裁定對本件強制
    執行聲明參與分配。
(五)、爰為答辯聲明：請求駁回原告之訴。
五、本件兩造不爭執之事實，為原告為訴外人林昌公司之債權人
    ，經本院於89年度執字第5497號強制執行事件將林昌公司對
    於訴外人宜蘭縣政府之工程款債款計139,921,065 元予以分
    配予林昌公司之債權人。而被告昌研豐公司（93年度執參字
    第30號）、戊○○（92年度執參字第585號 ）、乙○○○（
    94年度執參字第371號）、子○○（94年度執參字第133 號）
    則分別持本院93年度羅票字第97號、92羅票字第494 號、94
    票字第5號及台灣台北地方法院92年度票字第51733號本票裁
    定及確定證明書為執行名義，向本院聲明參與分配。惟原告
    認為被告聲明參與分配之債權均屬不實，而於分配期日1 日
    前之94年8 月17日聲明異議，並提起本件訴訟。此外並經本
    院調閱上開強制執行及參與分配卷宗查明屬實，故上開事實
    ，自均足認定為真實。
六、就本件兩造之爭執點，亦即原告主張各被告受分配之款項，
    應自分配表剔除，有無理由，認定如下。
(一)、就被告晶研豐公司部分：
１、被告晶研豐公司所執以參與分配之執行名義，為本院93年度
    羅票字第51733 號本票裁定，該裁定所據之本票，則為訴外
    人林昌公司於89年10月21日所簽發，票號TH0000000 號，票
    面面金額10,000,000元之本票，此為兩造所不爭執。而訴外
    人簽發該本票予被告晶研豐公司之緣由，據證人即林昌公司
    之法定代理人丁○○到庭結證稱：「（法官問林昌公司積欠
    晶研豐公司多少錢？」晶研豐公司部分是林昌公司發生財務
    困難後，有很多債權人來找，我們因為沒有辦法處理，所以
    委託他們，我們有開立本票面額壹仟萬元給他們當作處理的
    費用。」、「（被告晶研豐公司訴訟代理人問：在開給本案
    被告的票據中，有無被詐欺、脅迫或者認為根本不應該開的
    票？）沒有。」、「（原告訴訟代理人提示晶研豐公司本票
    TH0000000 問：這張本票是否林昌公司開的？為何要開這張
    票？）是的。之前我已說過，要委託該公司處理債務事宜的
    代價。」、「（原告訴訟代理人問：晶研豐公司幫你們處理
    哪些事情？）包括當時有些債權人來公司噴漆、撒冥張、鬧
    事，晶研豐公司就會派人來阻止這些行為。」、「（原告訴
    訟代理人問：當時與晶研豐公司何人聯絡？）負責人辛○○
    先生。」等語，已明確證述前開本票係為委由被告晶研豐公
    司代為處理債務，亦即對外與林昌公司之債權人交涉事宜而
    開立予被告晶研豐公司。
２、原告就此復主張前開本票於本院91年度重訴字第76號撤銷債
    權讓與事件中，林昌公司於91年10月29日答辯二狀表示林昌
    公司積欠晶研豐公司140,000,000 元債務，所提出之本票中
    包含前開本票，且被告晶研豐公司之法定代理人辛○○亦於
    該事件92年5月9日言詞辯論期日陳稱「我們確實有將錢借給
    林昌公司，是從86年底陸續借給他，因為我們知道林昌公司
    有承作宜蘭縣政府的工程，所以才借錢給林昌公司，總共借
    了140,000,000元左右。」等語，與本件被告晶研豐公司之
    抗辯及證人丁○○所證係委託被告晶研豐公司處理債務而簽
    發，有所不符，故被告晶研豐公司以前開本票參與分配，並
    無依據等語。然查，本院91年度重訴字第76號撤銷債權讓與
    事件，係原告主張訴外人林昌公司與被告晶研豐公司間，就
    90年10月19日中華民國仲裁協會90年度仲聲信字第83號仲裁
    判斷所示宜蘭縣政府應給付林昌公司119,945,430 元及其遲
    延利息之債權讓與行為，為無償行為，有害於林昌公司之債
    權人即原告，故起訴請求判決撤銷之。該事件經本院91年度
    重訴字第76號判決原告勝訴，認定被告晶研豐公司與林昌公
    司間無法證明該債權讓與行為為有償行為（即被告晶研豐借
    款予林昌公司之事實），而撤銷該債權讓與行為，嗣經台灣
    高等法院92年度重上字第349 號判決及最高法院93年度台上
    字2455號裁定（以下合稱前案），均維持原判決確定。該確
    定判決，僅認定被告晶研豐公司與林昌公司無法證明渠等間
    有借款關係，並未認定被告晶研豐公司與林昌公司間是否存
    在有林昌公司委託被告晶研豐公司處理債務之契約關係。是
    以尚不得以被告昌研豐公司及證人丁○○於本件之抗辯及證
    詞，與於前案所主張之事實有所不同，而認為不可採。何況
    證人丁○○已結證稱開立前開本票，並非經他人強暴、脅迫
    、詐欺或其他不法行為而為之，已如前述，則依據票據之法
    律關係，林昌公司亦須對於持有前開本票之被告晶研豐公司
    ，負票據上之責任。今林昌公司既尚未清償被告晶研豐公司
    前開本票之債務，則被告晶研豐公司持該本票裁定，聲明參
    與分配林昌公司之工程款債權，於法即無不合。故原告主張
    將被告晶研豐公司於本院89年度執字第5479號強制執行事件
    之分配表中之受分配款4,834,285元予以剔除，並無理由。
(二)、就被告戊○○部分：
１、被告戊○○參與系爭款項之分配，業提出林昌公司所開立，
    發票日為92年10月1 日，票面金額為30,500,000元之本票一
    張、林昌公司於華南銀行所開立之000-00-000000-0 號帳戶
    、丁○○於華南銀行所開立之000-00-00000-0號帳戶及林昌
    公司於原告處開立之0000000000000 號帳戶之存摺及內頁影
    本各1 件為證。而被告戊○○借款予訴外人林昌公司之緣由
    及過程，據林昌公司之法定代理人丁○○結證稱：「（戊○○）她是丙○○的朋友，當時林昌公司林昌公司需要資金時
    ，透過他的關係認識戊○○，而戊○○她家就住在工地的對
    面，我常去她家坐坐，就與他有熟識，而直接向他借款。我
    一共向他借了三千多萬元。」、「（被告訴訟代理人林志嵩
    律師提示九十四年九月十二日答辯狀所附之被證一問：該本
    票是否由林昌公司所簽發交給戊○○的本票？）是。」、「
    （被告訴訟代理人林志嵩律師問）本票上的三千零五十萬元
    ，如何計算？）我之前有開支票給他，但後來陸陸續續換票
    ，經過結算後得到此一金額。」「（被告訴訟代理人林志嵩
    律師提示九十四年九月十二日答辯狀所附之被證四問：該三
    本存摺中，為何有一部分的錢是匯入你的帳戶而不是匯入林
    昌公司的帳戶？）因為我那帳戶都是公司在用，雖然他們匯
    入我的帳戶，但錢都是交給公司。」、「（原告訴訟代理人
    問：林昌公司向戊○○借款部分，是否每次都有開票給他？
    ）有，都是開支票給他，後來結算時是開本票。」、「（原
    告訴訟代理人問：支票在哪裡？）在戊○○那裡，結算當時
    因為那些票都已經過期，所以沒有取回。」、「（原告訴訟
    代理人問：與戊○○之間的借款有無約定何時清償及計算利
    息？）當時只是認為要短期借款，但沒有想到工地發生問題
    ，後來就沒有辦法清償，利息是年息百分之二十一。」等語
    。同日庭期經隔離訊問被告戊○○所陳則以：「（原告訴訟
    代理人問：除了借錢給丙○○外，有無借錢給林昌公司？）
    有。我是透過丙○○認識丁○○，而丁○○之父與我熟識，
    所以丁○○後來就直接向我借錢。」、「（原告訴訟代理人
    問：如何區別丙○○與丁○○之借款？）丁○○借錢是他自
    己本來人講，錢直接匯到林昌公司或是他本人的帳戶....。
    」、「 (原告訴訟代理人問：丙○○與林昌向你借錢，有無
    開立債權證明給妳？）丙○○的部分有開商業本票給我，林
    昌公司部分開立支票給我。」、「（原告訴訟代理人問：丙○○及林昌公司債權清償期及利息如何約定？）丙○○部分
    約定還錢時一併給利息，年息百分之二十一，要借兩年。林
    昌公司部分利息也是年息百分之二十一，借的期間不一定，
    但已經有支付部分利息給我。」、「（原告訴訟代理人問：
    丙○○或林昌公司有無拿相關憑證給妳？）有，他拿四張商
    業本票給我。林昌公司給我的壹張本票，就是本件執行名義
    。」等語。經核證人丁○○之證詞與被告戊○○上開陳述，
    就兩人如何結識、借款過程、利息利率及為本件執行名義之
    本票之開立過程，均大致相符。
２、又依前述林昌公司及丁○○之銀行帳戶資料所示，林昌公司
    於華南銀行所開立之000-00-000000-0號帳戶88年1月21日有
    訴外人劉巧英轉帳4,000,000元、癸○○電匯6,000,000元進
    入，88年4月12日被告戊○○轉帳入6,000,000元，88年11月
    1日被告戊○○現金存入1,000,000元，丁○○於華南銀行所
    開立之000-00-00000-0號帳戶，則於88年5 月17日有被告戊○○轉帳3,000,000元，88年5月29日有劉巧英現金存入3,70
    0,000元，89年1月28日有劉巧英轉帳1,800,000元，89年4月
    17日有劉巧英轉帳2,000,000 元進入，林昌公司於原告處開
    立之0000000000000號帳戶，則於87年12月7 日有3,000,000
    元被告戊○○匯款3,000,000元進入。上開金額合計為30,50
    0,000 元，與林昌公司開立予被告戊○○作為本件執行名義
    之本票及本票裁定所示金額相符。而訴外人癸○○、劉巧英
    匯款或轉帳予林昌公司之原因，亦經證人癸○○到庭結證稱
    ：「（法官問：與戊○○有無金錢往來？）有。」、「（法
    官問：是否知悉戊○○向你調錢是借給林昌公司？）知道，
    她有提過。」、「（法官問：總共借多少錢給戊○○？）七
    百證人七百四十萬元，其中一筆是六百萬元，另一筆是一百
    四十萬元。」「（法官問：這些錢如何匯給戊○○或林昌公
    司？）我錢都是交給戊○○處理，因為我與他有合作股票，
    我都將錢匯給戊○○。」、「（法官問：這些錢是林昌公司
    向你借款還是戊○○向你借？）是戊○○借的。」、「（被
    告訴訟代理人林志嵩律師提示被證四即林昌公司華南銀行00
     0-00-000000-0號帳戶存摺資料問：你匯出的六百萬元是匯
    給林昌公司，為何證稱是匯給戊○○？）我記得不是很清楚
    。」、「被告訴訟代理人林志嵩律師提示被證五證明書問：
    該證明書內容是否屬實？）是的。」、「（原告訴訟代理人
    問：你匯給林昌公司的兩筆款項，是否都是你借給戊○○的
    ？）是的。」等語。證人己○○ (被告戊○○之兄 )則到庭
    證以：「（法官問：就被告戊○○與林昌公司間借款關係是
    否知悉？情況如何？）家裡財務方面都是我妹妹戊○○在處
    理，我母親劉巧英女士的財務也都是她在處理，我退休金三
    百萬元也交給她作理財處理。我們知道戊○○有將錢借給丁○○即林昌公司。」、「（法官問：戊○○總共借多少錢給
    林昌公司？）據我所知大約壹仟多萬元，但詳細數目不太清
    楚。」、「（法官問：戊○○有無將你母親劉巧英的錢一併
    借給林昌公司？）有，但數字我不清楚，我們同意授權給戊○○全權處理。」、「（法官問：你母親的帳戶都是誰在保
    管及處理？）都是戊○○在處理，相關的財務管理都是由她
    在作。」、「（被告訴訟代理人林志嵩律師問：用你母親劉
    巧英帳戶匯出四筆款項，一共壹仟壹佰五十萬元，這些錢是
    你母親的？）這些錢應該說是我家族都有份。」、「（原告
    訴訟代理人問：這些錢是劉巧英借給林昌公司或是戊○○借
    給林昌公司？）我們都同意由戊○○處理，由她出面來做，
    應該是戊○○借給林昌公司的。」、「（法官問：是否意為
    由戊○○對外負責理財，而如何分配利益或虧損，由你們家
    族內部分配？）是的。」等語。佐以訴外人劉巧英及證人癸○○雖將款項存入林昌公司或丁○○之帳戶，然兩人均未對
    林昌公司主張有債權存在而參與系爭款項之分配，再以證人
    癸○○所立具之證明書，上載：「一、戊○○女士前於88年
    1月21日指示本人匯款新台幣(下同 )陸佰萬元予林昌營造有
    限公司華南商業銀行宜蘭分行帳號000-00-000000-0 號戶內
    (如附件)。」、「二、上開陸佰萬元匯款為戊○○借予林昌
    營造有限公司，本人謹依指示匯款，特此證明。」，足認訴
    外人劉巧英及證人癸○○所轉帳及匯入林昌公司及丁○○帳
    戶之款項，係被告戊○○所提供或向證人癸○○洽借提供予
    林昌公司之款項屬實。至原告雖主張匯入丁○○帳戶之款項
    ，與林昌公司無關，然證人丁○○已證稱伊之前開帳戶係供
    作林昌公司使用，已如前述，則原告此部分主張，難認有理
    由。故被告戊○○所為抗辯，應認可採，是以原告主張被告
    戊○○於本件參與分配程序之受分配金額11,695,427元應予
    剔除，亦無理由。
(三)、就被告乙○○○部分：
１、被告乙○○○陳稱渠對於林昌公司之債權，係自渠子丙○○
    受讓而來。而丙○○係林昌公司法定代理人丁○○之友人，
    林昌公司自87年起至89年間陸續向丙○○調借資金，丙○○
    借給林昌公司之資金部分是自有資金借出，部分則由丙○○
    另向被告乙○○○、戊○○及訴外人甲○○等人借款，迄今
    仍有14筆計45,645,000元借款屆款林昌公司尚未清償等情，
    有被告乙○○○所提出與所述相符之林昌公司於華南銀行所
    開立之000-00-000000-0號、丁○○於華南銀行所開立之000
    - 00-00000-0號帳戶存摺資料各1 件、匯款委託書及匯款回
    條共7張（本院卷一第79至99頁 ）為證。而林昌公司簽發予
    被告乙○○○之本票14張，面額亦與前開14筆借款金額相符
    。
２、原告對於被告乙○○○之抗辯，主張依證人丁○○之證詞，
    為伊與丙○○結算時，丙○○表示錢是向被告乙○○○調借
    ，故開本票時係以被告乙○○○為受款人，不知與被告晶研
    豐公司有關，與渠等抗辯債權讓與林昌公司與被告晶研豐公
    司均知情有所不同；且被告乙○○○所提出之借款明細，於
    前案之撤銷債權訴訟中，被告晶研豐公司曾於92年12月16日
    所提上訴理由（一）狀之「上晶證五」中提出，以作為丙○○借款明細表之14筆債權之證明，且於該書狀表示丙○○借
    予林昌公司之款項，全部轉由晶研豐公司內部之股東往來款
    ，與渠等在本件之抗辯又不相符，且於前案業已判決確定被
    告晶研豐公司對於前開14筆債權不存在，被告晶研豐公司根
    本無從再將該等債權再行轉讓予被告乙○○○，故被告乙○○○聲明參與分配亦屬無據等語。查證人丁○○到院證稱：
    「（法官問向乙○○○借款部分情形？）這部分是透過丙○○借的，（與被告乙○○○）有認識但不熟。我陸陸續續向
    她借了好幾千萬元，詳細金額記不清楚，但都有開票給她。
    」、「（原告訴訟代理人問：透過丙○○調借的資金，貸與
    人是何人？）應該是丙○○。」、「（原告訴訟代理人問：
    當時丙○○有無告訴你，他的資金是向哪些人借？）有時候
    有說，有時候沒有。」、「（原告訴訟代理人問：林昌公司
    所借的資金是否均透過丙○○？）甲○○及戊○○有一部分
    是我直接向他借，但大部分是透過丙○○向他們借的，其他
    的人也都是透過丙○○借的。」、「（原告訴訟代理人問：
    透過丙○○借的部分，借貸關係是否存在林昌公司與丙○○
    間？）對。」、「（原告訴訟代理人問：為何要開十四張本
    票給乙○○○？）我跟丙○○結算，丙○○跟我說這些錢是
    向乙○○○借調，所以我才開乙○○○的名字。」、「（原
    告訴訟代理人問：丙○○在結算時，有無告訴你開給乙○○○的金額與晶研豐公司有關？）沒有。」，證人丙○○證稱
    ：「（法官問：林昌公司在施工過程中有無向你調度？）有
    ，向甲○○、戊○○、子○○、嚴純瓊、乙○○○等人調度
    過。」、「（法官問：這些錢是你幫林昌公司調的，還是你
    借給林昌公司的？是我向他人調到後借給林昌公司的。」、
    「（法官問：林昌公司有無另外向戊○○調錢？如何區分是
    你調的或是戊○○直接借的？）據我所知林昌公司有直接向
    戊○○調度資金，我向戊○○調的就我直接對他負責，戊○○直接借給林昌公司與我無關。」、「（法官問：向甲○○
    調度多少資金？）三千多萬元。」、「（法官問：幫林昌公
    司調錢，過程中有無說明是向誰調得資金？調得多少錢？）
    我調錢時並沒有向林昌公司表示是向誰調得，因為時間太久
    ，記憶不是很清楚，我記憶中沒有逐筆說明，但我要調錢時
    有向被調對象說明是要給林昌公司的。」、「（法官問：幫
    林昌公司調錢時，這些錢是由他們直接匯給林昌公司？或是
    匯給你後再給林昌公司？）我是將林昌公司給我的帳號給這
    些人，請他們將錢直接匯入林昌林昌公司的帳戶。」、「（
    法官問：林昌公司的帳戶是否都是以公司名義開立的？）有
    公司的，也有負責人的，我們認為給負責人的就是要給公司
    的。」、「（原告訴訟代理人問：將債權讓與晶研豐公司的
    事，林昌公司是否知情？）知道。」、「（原告訴訟代理人
    問：錢借給林昌公司，利息及清償期如何約定？）我借錢給
    林昌並沒有拿利息，而是以所調金額的百分之二十計算計取
    酬金，工程完成後結算。」、「（原告訴訟代理人問：與戊○○、甲○○調借款項，利息及清償期如何約定？）向戊○○調度資金時也沒有計算利息，在工程完成後我再給她調得
    資金百分之二十一計算之利息，甲○○部分是在匯款時就先
    扣除，利息為月息三分，借幾個月期限不一定。」、「（原
    告訴訟代理人提示乙○○○答辯狀證六之14張本票問：這些
    本票是否就是票載發票日所開立？）是發票日那天所開的，
    清償日也是依照票據記載。」、「（被告訴訟代理人張世柱
    律師問：對林昌公司的債權於轉讓與晶研豐公司，後來再轉
    讓給乙○○○，晶研豐公司是否同意？林昌公司是否知情？
    ）他們都有同意並知悉。」等語。上開證人之證詞，除丙○○對於林昌公司之債權轉讓予晶研豐公司，其後又轉讓予被
    告乙○○○，林昌公司是否知情外，餘均與被告乙○○○之
    抗辯及前開存摺、匯款資料大致相符。而債權轉讓於讓與人
    與受讓人有轉讓合意時，於讓與人及受讓人間即生效力，如
    未將債權讓與之事實通知債務人，僅對債務人不生效力而己
    。況且本件丙○○對於林昌公司之14筆債權，既經丙○○告
    知林昌公司開立以被告乙○○○為受款人之本票14張，則已
    可認丙○○業將該14筆債權轉讓予被告乙○○○之事實告知
    林昌公司。至於丙○○所證或被告晶研豐公司於前案所提出
    之主張或抗辯，雖與本件所提出之抗辯或證詞有不同之處，
    然前案既業已認為被告晶研豐公司所為主張或抗辯不可採，
    則於本件被告或證人提出與證據資料相符之抗辯或證詞，本
    為法所不禁，於邏輯上亦無矛盾扞格之處。況且於本件被告
    晶研豐公司並未將該14筆債權列入參與分配之範圍內，則前
    案之判斷，自與本件不生影響。從而，被告乙○○○以受讓
    於丙○○之債權，及該14張本票之債權，聲明對林昌公司之
    工程款參與分配，即屬有據。原告主張將被告乙○○○於本
    院89年度執字第5479號強制執行事件之強制執行金額計算書
    分配表受分配之17,502,877元予以剔除，並無理由。
(四)、就被告子○○部分：
１、被告子○○抗辯林昌公司先後向其調借3 筆資金，金額分別
    為500,000、1,000,000、1,000,000 元，由其自己或委由其
    姐嚴純瓊匯予林昌公司之帳號等情，業據被告子○○提出匯
    款申請書3張、林昌公司於華南銀行所開立之000-00-000000
    -0號帳戶及於原告處開立之0000000000000 號帳戶之存摺資
    料各1件（本院卷一第64至71頁 ）為證。嗣林昌公司亦於92
    年5月1日開立以被告子○○為受款人，到期日為92年5月1日
    ，面額2,500,000元之本票1張予被告子○○，亦有該本票在
    卷可稽（本院卷一第72頁）。
２、原告雖主張證人丙○○於本院作證時稱該2,500,000 元是林
    昌公司要他幫忙調的錢，是他借給林昌公司，是他要對被告
    子○○、嚴純瓊負責等語，足以證明嚴純謹與林昌公司之間
    根本無債權債務關係存在；且前開2,500,000元中，僅500,0
    00元係被告子○○所匯，其餘則係訴外人嚴純瓊所匯，根本
    非被告嚴純謹所匯，故被告子○○不得參與分配林昌公司之
    財產云云。惟查，被告子○○確執有林昌公司所開立之面額
    為 2,500,000元之本票，為兩造所不爭執，被告子○○本即
    得依據票據之法律關係主張對林昌公司有票據債權而參與分
    配林昌公司之財產。況查，證人丙○○及訴外人子○○均未
    於本院89年度執字第5479號強制執行事件聲明參與分配，此
    觀諸該事件之分配表即明。而據證人丙○○所證：「（被告
    訴訟代理人張世柱律師提示子○○九十四年九月二十七日答
    辯狀所附被證二問：該本票林昌公司為何是開給子○○？）
    因為我要還子○○、嚴純瓊錢，他們自己分配。」、「（被
    告訴訟代理人張世柱律師問：開本票時為何沒有按照子○○
    及嚴純瓊調得款項請林昌公司各開給他們二張票？）他們是
    姊妹，而子○○是我太太，還嚴純瓊不夠部分，還是要我們
    夫妻共同對嚴純瓊負責。」等語，足認被告子○○對於林昌
    公司之 2,500,000元債權，係包括訴外人嚴純瓊所提供予林
    昌公司之資金，而由被告子○○出面向林昌公司求償。故被
    告子○○聲明參與林昌公司之工程款之分配，亦屬有據。是
    以原告主張將被告子○○於本院89年度執字第5479號強制執
    行事件之強制執行金額計算書分配表受分配款 958,642元，
    亦無理由。
七、綜上所述，本件各被告確對於林昌公司有債權關係，渠等分
    別以對林昌公司有本票及借款債權，而於本院89年度執字第
    5479號強制執行事件對該事件債務人即林昌公司之工程款聲
    明參與分配，均屬於法有據。從而原告提起本件分配表異議
    之訴，請求判決將各被告於本院89年度執字第5479號強制執
    行事件分配表所列受分配款予以剔除，均無理由，應予駁回
    。
八、本件事證已臻明確，兩造所提其餘攻擊防禦方法及舉證，經
    審酌後均認與判決結果不生影響，爰不一一論列，附此敘明
    。
九、結論：本件原告之訴為無理由，依民事訴訟法第78條判決如
    主文。
中    華    民    國    95    年    8     月    11    日
                  臺灣宜蘭地方法院民事庭
                      法  官  張軒豪
正本與原本無異。
如不服本判決應於判決送達後20日內提出上訴狀（須附繕本）。
中    華    民    國    95    年    8     月    15    日
                      書記官  詹玉惠


司法院資訊處製作；財團法人民間司法改革基金會備份。
